臺灣高雄地方法院刑事判決　　　　　　　93年度訴字第2318號
公　訴　人　臺灣高雄地方法院檢察署檢察官
被　　　告　乙○○　男　34歲.
右列被告因毒品危害防制條例案件，經檢察官提起公訴（93年度
核退毒偵字第86號），本院判決如左：
    主  文
乙○○施用第一級毒品，處有期徒刑拾月。扣案之注射針筒肆支
及塑膠鏟子參支（均含海洛因殘渣，量微無法析離秤重），扣案
吸管肆支及吸食器參個（均含甲基安非他命殘渣，量微無法析離
秤重），均沒收銷燬之。
    事  實
一、乙○○前於民國88年間因施用毒品案件，經本院以88年度毒
    聲字第3663號、88年度聲字第4645號裁定送觀察勒戒、強制
    戒治，強制戒治中停止戒治，交付保護管束期滿後，由臺灣
    高雄地方法院檢察署檢察官於89年7月7日以89年度戒毒偵字
    第736號不起訴處分確定；於92年間復因施用毒品案件，經
    檢察官提起公訴，本院以92年度毒聲字第2117號裁定送強制
    戒治，於93年1月9日因法律修正報結出所。詎乙○○仍不知
    悔改，明知海洛因係業經公告列為毒品危害防制條例第2條
    第2項之第一級毒品，不得非法持有、施用，仍未戒除施用
    毒品之習性，於五年內，竟基於施用第一級毒品海洛因之犯
    意，於93年4月14日0時43分許回溯24小時內之某時，在不詳
    地點，以將海洛因置入針筒摻水注射方式，施用第一級毒品
    海洛因1次，嗣於93年4月13日22時許，在其所居高雄縣鳳山
    市○○○路540號1樓租處，為警查獲，經採樣尿液送驗呈嗎
    啡陽性反應後後，始悉上情，並扣得供吸食海洛因用之注射
    針筒4支及塑膠鏟子3支。
二、案經高雄市政府警察局苓雅分局報請臺灣高雄地方法院檢察
    署檢察官偵查起訴。
    理  由
一、訊據被告矢口否認施用第一級毒品海洛因之犯行，辯稱：伊
    所排放採驗尿液容器內摻有另案被告甲○○之尿液云云，惟
    查：
（一）被告遭查獲時所採集尿液經送高雄市立凱旋醫院，以氣相
      層析質譜儀分析法（即ＧＣ／ＭＳ）進行檢驗結果，呈現
      嗎啡陽性反應，此有尿液送驗登記簿、同院93年6月1日高
      市凱醫檢字第01889號煙毒尿液檢驗成績書各一紙在卷可
      稽，而按所謂「氣相層析質譜儀」，包括「氣相層析儀」
      及「質譜儀」二部分，在「氣相層析儀」部分，其方法為
      將物質氣化後，再經分析管分離，由於各種物質之沸點及
      對管柱之吸附力不同，在經過檢測器測定後，表現出不同
      的滯留時間，利用滯留時間來判定是何種物質；「質譜儀
      」部分為檢測器，能將物質撞擊成碎片，記錄其質譜圖，
      因每個化合物之鍵結能力不同，故不同之物質會有其特定
      之質譜圖，因此在物質之判斷上有若指紋鑑定，因此，理
      論上如果扣除人為因素（例如檢體之間的污染）不予列計
      者，氣相層析質譜儀之精確度接近百分之百，有行政院退
      輔會榮民總醫院83年3月1日（83）北總內字第185號函可
      稽；再者海洛因經注射投與後，迅速水解成6
      ─monoacetyl morphine，轉變成嗎啡，再循嗎啡之代謝
      途徑排出體外，約有百分之80於24小時內自尿液排出，因
      此採尿化驗應以投與後24小時內所採者為宜，有行政院衛
      生署藥物食品檢驗局80年3月16日（80）藥檢壹字第
      040712號、81年5月9日（81）藥檢壹字第006431號函各一
      份可稽。是被告於93年4月14日0時43分許所採集之尿液，
      透過氣相層析質譜儀分析法之檢驗，出現嗎啡陽性反應。
      此外，扣案供施用海洛因所用之注射針筒四支及塑膠鏟子
      三支，經送驗結果均殘留海洛因成份，有高雄醫學大學附
      ─343、9309─344號檢驗報告2份可參，足見其在該採集
      之時間回溯24小時內，確有服用海洛因毒品之行為。
（二）被告雖辯稱該採集送驗之尿液檢體摻入他人之尿液云云，
      惟查證人即查獲本件員警（斯時尚任職於高雄市政府警察
      局苓雅分局偵查員）洪苡展到庭具結證稱：本案乙○○與
      甲○○同時遭查獲，係伊執行採尿及製作筆錄的員警，二
      人送進刑事組被隔離坐位分得很開，二人也輪流各別偵訊
      ，一直到尿液封瓶間，二人沒有接觸的機會，採尿程序是
      一人採尿2瓶，二人共計4瓶，採驗過程瓶子都由被告自己
      拿著或放在旁道，送驗尿液確係被告親自排放，排尿完畢
      同時偵訊程序也完畢，經乙○○確認無誤封蓋後，才在尿
      罐上按指印並封瓶，而且當時被告乙○○沒有爭執尿液遭
      人與甲○○尿液混合等節明確（本院94年3月10日審判筆
      錄第3至7頁），衡諸證人被告素不相識，並無仇隙，應無
      將二人所採尿液混合或設詞誣攀被告可理，而甘冒偽造證
      據或偽證罪名，且送驗2瓶尿液鑑驗結果，並無呈現不同
      結果之情事，有尿液鑑定報告可佐，而員警與被告二人既
      互不相識，對被告與同案被告甲○○二人熟有施用毒品一
      節，亦無所悉，況甲○○於警詢中亦陳述其未施用毒品，
      扣案毒品及相關物品並非其所有，而審判過程中亦未曾爭
      執尿液有相互混合等情，有甲○○警詢筆錄及本院訊問筆
      錄各1份在卷可參。綜上，證人即查獲員警實無對被告尿
      液與同案被告尿水相互混合之必要，證人所言應可信實，
      足認收集採驗被告尿液之瓶罐至封瓶前均由被告親自持以
      排尿，而以其與甲○○進入警局後二人即遭隔離看守及應
      訊，已無接近機會，所採樣尿液應無發生混合之可能，被
      告乙○○排尿後亦在採尿容器封緘處親自捺印簽名，採尿
      過程應無錯誤，其上開所辯應屬卸詞，委無足採。
（三）再被告於88年間因施用毒品案件，經本院裁定送觀察勒戒
      、強制戒治，強制戒治中停止戒治，交付保護管束期滿後
      ，由臺灣高雄地方法院檢察署檢察官於89年7月7日以89年
      度戒毒偵字第736號不起訴處分確定，又於92年間曾因違
      反毒品危害防制條例案件，經送觀察、勒戒，評定有繼續
      施用毒品傾向，經臺灣高雄地方法院檢察署檢察官以92年
      度毒偵字第4726號提起公訴並送強制戒治，戒治中於93年
      1月9日因法律變更執行完畢出所，亦有臺灣高等法院被告
      全國前案紀錄表1份附卷可參，是以被告於強制戒治期滿
      執行完畢釋放後，五年內再犯本件施用毒品犯行。本件罪
      證明確，犯行洵堪認定，應依法論科。
二、按海洛因業經公告列為毒品防害防制條例第2條第2項第一級
    毒品，不得非法持有、施用。核被告所為，係犯毒品危害防
    制條例第10條第1項之施用第一級毒品罪。至被告施用第一
    級毒品時持有第一級毒品海洛因之低度行為，應為施用第一
    級毒品之高度行為所吸收，爰不另論罪。爰審酌被告前已有
    施用毒品犯行，並分別經觀察勒戒、強制戒治，又甫同因施
    用毒品案件，經本院以92年度易字第2020號判處有期徒刑9
    月刑之宣告，猶不知悔改，再犯本件施用毒品罪行，顯見其
    不知警惕，意志不堅，戒治處分等矯治措施對其毫無作用，
    又本件犯後執詞否認犯行，態度非佳，惟念本件查獲施用次
    數僅1次，施用毒品亦為自我戕害行為，並未危害他人等一
    切情狀，量處如主文所示之刑。
三、扣案之注射針筒4支及塑膠鏟子3支，殘留海洛因成份，已如
    前所述，因與毒品海洛因無法剝離，應依毒品危害防制條例
    第18條第1項前段，不問是否屬於犯人所有，併予宣告沒收
    銷燬之。又扣案吸管4支及吸食器3個，則殘留甲基安非他命
    成份，分別有高雄醫學大學93年9月29日9309─373、9309
    ─374、9309─375檢驗報告3份足參，雖與本件被告施用第
    一級毒品無涉，然被告施用甲基安非他命犯行，業經檢察官
    另以93年度核退毒偵字第86號為不起訴處分，且因上開物品
    與第二級毒品甲基安非他命無法剝離，屬違禁物無訛，應依
    同條例第18條第1項前段，不問是否屬於犯人所有，併予宣
    告沒收銷燬之。末扣案空夾鍊袋290個，均無沾有毒品反應
    ，有高雄醫學大學93年9月29日9309─354號檢驗報告1紙附
    卷可參，又無法證明係供被告施用毒品或預備吸毒所用之物
    ，爰不予宣告沒收。
據上論斷，應依刑事訴訟法第273條之1第1項、第299條第1項前
段，毒品危害防制條例第10條第1項、第18條第1項前段、刑法第
11 條前段，判決如主文。
本案經檢察官丙○○到庭執行職務。
中　　華　　民　　國　　94　　年　　3 　　月　　29　　日
                  刑事第十四庭審判長法  官  陳銘珠
                                    法　官  洪乙心
                                    法　官  林瑋桓
以上正本證明與原本無異。
如不服本判決，應於判決送達後10日內，向本院提出上訴狀。
　　　　　　　　　　　　　　　　　　書記官  黃進遠
中　　華　　民　　國　　94　　年　　3 　　月　　29　　日
附錄論罪科刑法條：
毒品危害防制條例第10條第1項：
施用第一級毒品者，處6月以上5年以下有期徒刑。
